【裁判字號】    95,財管,63
【裁判日期】    950831
【裁判案由】    指定遺產管理人
【裁判全文】
臺灣臺中地方法院民事裁定              95年度財管字第63號
聲  請  人  臺中市立仁愛之家
法定代理人  丁○○
代  理  人  乙○○
相  對  人  財政部國有財產局臺灣中區辦事處
法定代理人  丙○○
上列聲請人聲請選任被繼承人甲○○遺產管理人事件，本院裁定
如下：
    主  文
選任財政部國有財產局臺灣中區辦事處為被繼承人甲○○（男、
民國○○○年○月○○日生、身分證統一編號：Ｚ000000
000號、生前住臺中市○○區○○里○鄰○○路○段四九０號
、於民國九十五年七月十日死亡）之遺產管理人。
准對被繼承人甲○○之繼承人為承認繼承之公示催告。
聲請人應於收受本裁定之日起拾日內將本裁定登載公報、新聞紙
或其他相類之傳播工具壹日，並將登載證據檢送本院。
被繼承人甲○○之繼承人，應自前項公示催告最後登載新聞紙之
日起，壹年內承認繼承，上述期限屆滿，無繼承人承認繼承時，
被繼承人甲○○之遺產，於清償債權並交付遺贈物後，如有剩餘
即歸屬國庫。
聲請程序費用由被繼承人甲○○之遺產負擔。
    理  由
一、按繼承開始時，繼承人有無不明，而無親屬會議或親屬會議
    未於一個月內選定遺產管理人者，利害關係人得聲請法院選
    任遺產管理人，並由法院依公示催告程序，定六個月以上之
    期限，公告繼承人，命其於期限內承認繼承，民法第一千一
    百七十七條、第一千一百七十八條第一項、第二項定有明文
    。
二、本件聲請意旨略以：被繼承人甲○○（男、民國○○○年○
    月○○日生、身分證統一編號：Ｚ000000000號、
    生前住臺中市○○區○○里○鄰○○路○段四九０號）係聲
    請人之院民，已於九十五年七月十日因『呼吸衰竭』病故，
    其遺留財產於給付喪葬費用後尚餘新臺幣（下同）六十五萬
    四千七百六十二元。但因被繼承人未婚，無子女，且查無其
    他繼承人，聲請人自得基於利害關係人之地位，聲請選任被
    繼承人甲○○之遺產管理人並踐行公示催告等程序等語，並
    提出戶籍謄本、死亡證明書、臺中市仁愛之家喪葬處理會議
    記錄、院民財物清冊、切結書、院民入家安養申請書、臺中
    市北區社會救助調查表、院民個案資料調查表及記錄等件為
    證。
三、按法院在指定被繼承人之遺產管理人時，自應先審查是否有
    其他適合之人可任被繼承人之遺產管理人，如無，在不得已
    之情形，才指定國有財產局為遺產管理人，蓋該局係一公務
    機關，依國有財產法規定綜理國有財產事務，執行事務所需
    預算為全國人民納稅所得，倘顯無遺產可歸屬國庫，可能造
    成以國家資源管理對國庫毫無利益之財產並須墊付無法歸墊
    之管理費用，無異使公器淪為私用，損及全民利益，令國庫
    遭受權利之侵害，乃司法院前揭函示精神所在。經查，聲請
    人主張被繼承人甲○○於九十五年七月十日病故，其遺留財
    產於給付喪葬費用後尚餘六十五萬四千七百六十二元，而被
    繼承人未婚，無子女，且查無其他繼承人，致繼承人有無不
    明，故聲請人本於利害關係人地位提起本件聲請等情，業據
    聲請人於本院調查時陳述綦詳，並提出前揭書證為憑。經揆
    諸前揭事證，及經本院依職權利用法務部戶役政連結作業系
    統查詢被繼承人之基本資料乙紙附卷可稽，足認被繼承人確
    實未婚，無子女，已於臺中市立仁愛之家安養多年，且查無
    其有何繼承人。復經本院依職權函請行政院國軍退除役官兵
    輔導委員會臺中市榮民服務處（下稱臺中市榮服處）查詢被
    繼承人是否為榮民，經臺中市榮服處覆以：該會之榮民基本
    資料系統並無被繼承人甲○○，此有臺中市榮服處九十五年
    八月十一日中市處字第０九五０００三四一三號函文乙份在
    卷可參。是依上開證據所示，聲請人之主張，堪信為真實。
    本件被繼承人甲○○無繼承人，亦無親屬會議或親屬會議於
    一個月期限內選任遺產管理人，又無其他適合之人為遺產管
    理人。從而，聲請人聲請選任財政部國有財產局臺灣中區辦
    事處為被繼承人甲○○之遺產管理人，依前揭說明，核無不
    合，應予准許，爰裁定如主文第一項所示，並依法為承認繼
    承之公示催告。末按民法第一千一百八十五條規定：第一千
    一百七十八條所定之期限屆滿，無繼承人承認繼承時，其遺
    產於清償債權，並交付遺贈物後，如有賸餘，歸屬國庫，附
    此敘明。
四、依非訟事件法第一百五十七條，裁定如主文。
中    華    民    國    95    年    8     月    31    日
                  家事法庭  法  官  林三元
以上正本係照原本作成。
如對本裁定抗告，須於裁定送達後十日內向本院提出抗告狀（須
附繕本）。
中    華    民    國    95    年    8     月    31    日
                            書記官


司法院資訊處製作；財團法人民間司法改革基金會備份。
